臺灣彰化地方法院民事裁定
108年度小上字第37號
上  訴  人  鄭萬順  

被上訴人    鄭春長  

上列當事人間請求返還不當得利事件，上訴人對於民國108年10
月29日本院北斗簡易庭108年度斗小字第487號第一審小額民事判
決提起上訴，本院合議庭裁定如下：
    主  文
上訴駁回。
第二審訴訟費用新臺幣壹仟伍佰元由上訴人負擔。
    理  由
一、本件上訴人係對小額訴訟之原審判決提起上訴，上訴意旨略
    謂：民國107年7月30日被上訴人依其與訴外人即上訴人之被
    繼承人鄭進祿之臺灣高等法院臺中分院91年度上字第336號
    和解筆錄（下稱系爭和解筆錄）內容，請求包括上訴人在內
    之鄭進祿繼承人給付和解筆錄內容所載之土地所有權移轉登
    記相關過戶費用共計新臺幣（下同）26,295元，已由訴外人
    即上訴人之弟鄭國稱給付完畢。然上訴人事後發現，上開金
    額中之本院強制執行費用15,055元部分（下稱系爭款項），
    並非和解筆錄內容所載之過戶費用，被上訴人自不得請求，
    其因此獲有不當得利，上訴人自得依民法第179條不當得利
    規定，請求被上訴人返還系爭款項。原判決駁回上訴人之請
    求，惟系爭款項雖非由上訴人交付予被上訴人，而係由鄭國
    稱支付，然鄭進祿之全體繼承人鄭包阿西、鄭國稱、鄭淑芳
    、鄭淑芬（下稱鄭包阿西等人）已於原審出具同意書（下稱
    系爭同意書，見原審卷第16頁）同意由上訴人向被上訴人追
    討，上訴人自有權請求被上訴人返還系爭款項。若認系爭同
    意書不合債權移轉之表示，上訴人另提出108年10月31日由
    鄭包阿西等人或鄭國稱出具之債權轉讓協議書（見本院卷第
    22-23頁）為債權移轉之證明，上訴人並以原審起訴狀或上
    訴狀作為債權讓與之通知，是本件被上訴人理應返還系爭款
    項予上訴人，原判決應有違誤等語。並聲明：⒈原判決廢棄
    。⒉被上訴人應返還上訴人15,055元，及自107年7月30日起
    至清償日止按年息5%計算之利息。
二、被上訴人則以：本件伊乃依據系爭和解筆錄之記載，計算鄭
    進祿所應繳納之土地所有權移轉登記相關過戶費用共計26,2
    95元並製作收據，請鄰長向鄭進祿之繼承人收取，鄭國稱因
    此交付26,295元予鄰長轉交被上訴人。系爭款項既非上訴人
    所支付予被上訴人，上訴人卻主張請求返還系爭款項，顯不
    合法又無理由，再系爭款項未經法律程序確認債權關係，債
    權並不存在，上訴人主張「債權讓與」，亦顯然於法無據等
    語資為抗辯。並答辯聲明：上訴駁回。
三、本院之判斷：
㈠、按對於小額程序第一審裁判之上訴或抗告，非以其違背法令
    為理由，不得為之。又上訴狀內應記載上訴理由，表明（一
    ）原判決所違背之法令及其具體內容。（二）依訴訟資料可
    認為原判決有違背法令之具體事實，民事訴訟法第436條之2
    4第2項、第436條之25分別定有明文。又所謂判決有違背法
    令，乃指判決不適用法規或適用不當，亦為同法第468條所
    明定，此亦為小額事件之上訴程序所準用（民事訴訟法第43
    6條之32第2項參照）。再以判決有不適用法規或適用不當為
    上訴理由時，其上訴狀或理由書應有具體之指摘，並揭示該
    法規之條項或內容，若係成文法以外之法則，應揭示該法則
    之旨趣，倘為司法院解釋或最高法院之判例，則應揭示該判
    解之字號或其內容，如依民事訴訟法第469條所列第1款至第
    5款理由提起上訴時，其上訴狀或理由書應揭示合於該條款
    之事實。是如上訴人提起上訴，其訴狀所載，僅就原審取捨
    證據任加指摘，並未具體指出原判決違背何等法規，其上訴
    即難認為合法（最高法院71年台上字第314號判決意旨參照
    ）。末按，上訴不合法者，第二審法院應以裁定駁回之，民
    事訴訟法第444條第1項前段定有明文，該規定於小額事件之
    上訴程序亦準用之，此參民事訴訟法第436條之32第2項規定
    自明。
㈡、經查，上訴人對小額訴訟之第一審判決提起上訴，依法非以
    其違背法令為理由，不得為之。本件上訴，核其上訴理由，
    並未具體指明原審判決究係違背何項法令？亦未具體指明原
    審判決所違反之法令條項內容。參諸上開說明，其對原審取
    捨證據、認定事實之事項為抽象指陳，尚不得謂其業已合法
    表明原審判決如何違背法令之上訴理由。從而，本件上訴，
    難認合法，應予駁回。
㈢、按小額訴訟程序，當事人於第二審程序不得提出新攻擊或防
    禦方法，此參民事訴訟法第436條之28第1項前段規定即明。
　　上訴人於原審判決後，雖於本院另表示若認系爭同意書不合
    債權移轉之表示，上訴人另提出108年10月31日由鄭包阿西
    等人或鄭國稱出具之債權轉讓協議書（見本院卷第22-23頁
    ）為債權移轉之證明，上訴人並以原審起訴狀或上訴狀作為
    債權讓與之通知，請求廢棄原判決等語。然上訴人於小額訴
    訟程序之上訴審，始提出上開新攻擊或防禦方法，依上開規
    定，本院亦無從加以審酌，附此敘明。
四、依民事訴訟法第436條之32第1項準用同法第436條之19規定
    ，小額訴訟程序之第二審法院為訴訟費用之裁判時，應確定
    其訴訟費用額。查本件第二審訴訟費用額確定為1,500元，
    爰諭知如主文第2項所示。
五、據上論結，本件上訴為不合法，爰裁定如主文。
中　　華　　民　　國　　110 　年　　9 　　月　15　　日
                民事第三庭  審判長法　官　洪榮謙
                                  法  官  林于人
                                  法　官　洪堯讚
以上正本係照原本作成。
不得抗告。
中　　華　　民　　國　　110 　年　　9 　　月　15　　日
                                  書記官　李盈萩